臺灣板橋地方法院刑事判決　　　　　　　　　　　　九十一年度訴字第一五九七號
　　公　訴　人　臺灣板橋地方法院檢察署檢察官
　　被　　　告　李成宏　男　三.
右列被告因偽造文書等案件，經檢察官提起公訴（九十一年度偵緝字第五三七號），
本院判決如左：
    主  文
李成宏連續行使偽造私文書，足以生損害於他人，處有期徒刑伍月，如易科罰金，以
佰元折算壹日。
如附表一所示消費金額之壹拾玖紙簽帳單商店存根聯上所偽造之「LI CHENG CHI」署
押共壹拾玖枚，均沒收。
    事  實
一、李成宏意圖為自己不法之所有，於民國八十八年三月間某日，在臺北縣泰山鄉臺
    貿三村四十八號，竊取發卡銀行英商渣打銀行股份有限公司臺北分公司（下稱渣
    打銀行）郵寄予其兄李成基（已於八十七年十二月十七日死亡）之信用卡（卡號
    0000-0000-0000-0000）一張，得手後，旋即基於偽造私文書之概括犯意，於該
    信用卡背面持卡人簽名欄上偽造「LI CHENG CHI」署押一枚，並意圖為自己不法
    之所有，基於詐欺之概括犯意，自八十八年四月一日起（訴書誤載為同年五月二
    十一日起）至同年七月二十一日止，持該張經偽造之信用卡至台北市○○○路○
    段二０六號八樓長安旅行社股份有限公司及前往泰國的「SEXUS-SHOP」等特約商
    店刷卡消費十九筆，並各於信用卡簽帳單（均含商店存根聯及顧客收執聯各一聯
    ）上持卡人簽名欄內偽簽「LI CHENG CHI」署押，以表示「LI CHENG CHI」確認
    交易標的及金額之意思，作為上開特約商店經由收單銀行向渣打銀行請款之據，
    而將偽造之簽帳單交付予各該特約商店店員，各該店員核對李成宏所持信用卡背
    面之「LI CHENG CHI」署押係與簽帳單上之簽名相符後，而陷於錯誤，交付商品
    予李成宏，共計詐得消費金額為新台幣十五萬零二百三十七元之商品，致使渣打
    銀行於各該特約商店請款時，需代為墊付所消費款項，足生損害於渣打銀行暨長
    安旅行社股份有限公司等特約商店對持卡人身份確認之正確性。
二、案經渣打銀行訴由臺灣板橋地方法院檢察署檢察官偵查起訴。
    理  由
一、訊據被告李成宏對於其有於右揭時、地拿取上開信用卡，並署押「LI CHENG CHI
    」於信用卡背面持卡人簽名欄上，而後持該信用卡至各特約商店刷卡消費，且在
    簽帳單上偽簽「LI CHENG CHI」署押等事實於偵、審中坦承不諱，核與告訴人渣
    打銀行於偵查中指述之情節相符，並有信用卡帳目紀錄明細四紙、偽造「LI
    CHENG CHI」署押名義簽立之信用卡簽帳單存根聯十六紙存卷可稽。雖被告於本
    院審理時另以：伊係先前已有經過伊兄李成基之同意而使用李成基之信用卡云云
    置辯，惟查，信用卡為發卡銀行所有而授權由申請持卡人持以刷卡消費之工具，
    上開信用卡申請人即被告之兄李成基，業於八十七年十二月十七日死亡，有臺灣
    板橋地方法院檢察署檢驗屍體證明書在卷可憑，而上開信用卡則係八十八年三月
    間，始由渣打銀行換發新效期之信用卡，則於彼時李成基既已死亡，被告自無從
    獲得李成基同意使用可言，故被告未經渣打銀行同意，而取走渣打銀行郵寄之信
    用卡，自該當於竊盜之犯罪構成要件，是被告上開辯詞仍不足卸免其刑責。本件
    事證明確，被告犯行堪以認定。
二、按信用卡係將電磁紀錄存置於特製之塑膠卡片，該電磁紀錄可藉由機器或電腦程
    式將其紀錄予以顯現，自應屬準私文書。又在信用卡之準私文書背面之簽名，則
    係用以對特約商店表徵其為持卡人有使用該信用卡之意思；再者，簽帳單則具有
    表徵持卡人與特約商店之交易證明，並具有持卡人經由收單銀行請求發卡銀行撥
    款之請求證明性質之私文書。核被告偽造「LI CHENG CHI」署押於渣打銀行所核
    發之上開信用卡上，用以表徵其即為李成基之意思，並行使上開偽造署押之信用
    卡，連續多次至特約商店偽簽簽帳單刷卡消費，以詐得十九筆消費商品，所為係
    犯刑法第三百二十條第一項竊盜罪、第二百十六條、第二百十條第之行使偽造私
    文書罪、及第三第三百三十九條第一項詐欺取財罪。被告以一行為同時偽造署押
    於簽帳單之客戶收執聯及商店存根聯各一紙上，係犯單純一罪。其於偽造之信用
    卡上偽造署押之行為係為偽造信用卡私文書之部分行為；又於簽帳單上偽造署押
    之行為係偽造私文書之部分行為，而其等經偽造後均持以行使，偽造之低度行為
    為行使之高度行為所吸收，均不另論罪。又其先後多次行使偽造私文書及詐欺取
    財犯行，各均時間緊接，方法相同，觸犯構成要件相同之罪名，顯均係基於概括
    犯意為之，應分別依連續犯規定各論以行使偽造私文書及之詐欺取財罪，並均加
    重其刑。再其所犯上開竊盜、行使偽造私文書及詐欺取財三罪間，有方法結果之
    牽連關係，應依牽連犯之規定從一重之行使偽造私文書罪處斷。爰審酌被告之品
    行、犯罪之動機、目的、手段、對渣打銀行所生危害程度迄今尚未賠償及犯罪後
    坦承犯行態度良好等一切情狀，量處如主文所示之刑，又被告於犯罪行為後，刑
    法第四十一條已於九十年一月十日修正，並於同年月十二日生效，依該條第一項
    之規定：「犯最重本刑為『五年以下有期徒刑以下之刑之罪』，而受六個月以下
    有期徒刑或拘役之宣告，因身體、教育、職業、家庭之關係或其他正當理由，執
    行顯有困難者，得以一元以上三元以下折算一日（現已提高一百倍），易科罰金
    。但確因不執行所宣告之刑，難收矯正之效，或難以維持法秩序者，不在此限」
    ，比較新舊法，以新法有利被告，依刑法第二條第一項前段規定，應適用新法即
    裁判時刑法第四十一條第一項之規定，諭知易科罰金之折算標準。
三、偽造之簽帳單十九筆（消費金額詳如附表一編號一至十九號所示），其中簽帳單
    商店存根聯，業經被告提出交予各該特約商店，已非被告等所有，自毋庸為沒收
    之諭知，惟其上之「LI CHENG CHI」署押共十九枚，係被告偽造之署押，不問屬
    於被告與否，均應依刑法第二百十九條宣告沒收。至於偽造之上開信用卡及十九
    張簽帳單顧客收執聯（含其上偽造之「LI CHENG CHI」署押），據被告於審理時
    供稱均已予以丟棄，即無從一併宣告沒收，附此敘明。
據上論斷，應依刑事訴訟法第二百九十九條第一項前段，刑法第二條第一項前段、第
五十六條、第三百二十條第一項、第二百十六條、第二百十條、第三百三十九條第一
項、第五十五條、第四十一條第一項前段、第二百十九條，罰金罰鍰提高標準條例第
一條前段、第二條，判決如主文。
本案經檢察官徐名駒到庭執行職務。
中      華      民      國      九十一      年      十    月  二十八    日
                              臺灣板橋地方法院刑事第六庭
                                      法  官  林  淑  婷
右正本證明與原本無異
如不服本判決應於送達後十日內向本院提出上訴狀
                                      書記官  廖  貞  音
中      華      民      國      九十一      年      十    月  二十八    日
附錄本案論罪科刑法條全文：
刑法第三百二十條第一項：意圖為自己或第三人不法之所有，而竊取他人之動產者，
                        為竊盜罪，處五年以下有期徒刑、拘役或五百元以下罰金
                        。
刑法第二百十條：偽造、變造私文書，足以生損害於公眾或他人者，處五年以下有期
                徒刑。
刑法第二百十六條：行使第二百十條至第二百十五條之文書者，依偽造、變造文書或
                  登載不實事項或使登載不實事項之規定處斷。
刑法第三百三十九條第一項：意圖為自己或第三人不法之所有，以詐術使人將本人或
                          第三人之物交付者，處五年以下有期徒刑、拘役或科或
                          併科一千元以下罰金。
附表：
┌──┬──────────┬────────┬─────┬──────┐
│編號│時間                │特約商店名稱    │消費金額  │  偽簽姓名  │
├──┼──────────┼────────┼─────┼──────┤
│ 一 │八十八年四月一日    │長頸鹿假期      │14214元   │LI CHENG CHI│
├──┼──────────┼────────┼─────┼──────┤
│ 二 │八十八年四月四日    │SEXUS-SHOP      │2580元    │同右        │
├──┼──────────┼────────┼─────┼──────┤
│ 三 │八十八年四月二十七日│DANIER LEATHER  │15600元   │同右        │
├──┼──────────┼────────┼─────┼──────┤
│ 四 │八十八年五月二十一日│長安旅行社股份公│8800元    │同右        │
│    │                    │司              │          │            │
├──┼──────────┼────────┼─────┼──────┤
│ 五 │八十八年五月二十四日│宇翔旅行社有限公│17000元   │同右        │
│    │                    │司              │          │            │
├──┼──────────┼────────┼─────┼──────┤
│ 六 │八十八年五月三十一日│M.CLASSIC HAETH │3389元    │同右        │
├──┼──────────┼────────┼─────┼──────┤
│ 七 │八十八年六月三日    │HILTON TRAVEL   │9454元    │同右        │
├──┼──────────┼────────┼─────┼──────┤
│ 八 │八十八年六月二日    │PAN PAN ITALIAN │1031元    │同右        │
│    │                    │RE              │          │            │
├──┼──────────┼────────┼─────┼──────┤
│ 九 │八十八年六月六日    │ROBINSON LADYA  │3805元    │同右        │
│    │                    │DEP             │          │            │
├──┼──────────┼────────┼─────┼──────┤
│ 十 │八十八年六月七日    │NEW STAR POUB & │9740元    │同右        │
│    │                    │RYV             │          │            │
├──┼──────────┼────────┼─────┼──────┤
│十一│八十八年六月七日    │DISNEY          │13957元   │同右        │
├──┼──────────┼────────┼─────┼──────┤
│十二│八十八年六月八日    │WORLD RESIDENCE │14954元   │同右        │
├──┼──────────┼────────┼─────┼──────┤
│十三│八十八年六月十五日  │DELUXE PLACE    │2615元  │同右        │
│    │                    │HOTEL           │          │            │
├──┼──────────┼────────┼─────┼──────┤
│十四│八十八年六月十六日  │WORLD RESIDENCE │13929元   │同右        │
├──┼──────────┼────────┼─────┼──────┤
│十五│八十八年六月二十九日│WORLD RESIDENCE │14072元   │同右        │
├──┼──────────┼────────┼─────┼──────┤
│十六│八十八年七月十八日  │A-ONE HOTEL     │1153元    │同右        │
├──┼──────────┼────────┼─────┼──────┤
│十七│八十八年七月十八日  │CHAO PHAYA      │1333元    │同右        │
│    │                    │RESTAURANT      │          │            │
├──┼──────────┼────────┼─────┼──────┤
│十八│八十八年七月十九日  │ROYAL PACIFIC   │1124元    │同右        │
│    │                    │PLAZA           │          │            │
├──┼──────────┼────────┼─────┼──────┤
│十九│八十八年七月二十一日│CAESAR PALACE   │1487元    │同右        │
│    │                    │HOTEL           │          │            │
└──┴──────────┴────────┴─────┴──────┘
